臺灣高等法院高雄分院刑事判決　　　　　　　　　　九十一年度交上訴字第九九號
　　上　訴　人　臺灣澎湖乙方法院檢察署檢察官
　　上　訴　人
　　即　被　告　丙○○
　　選任辯護人　楊昌禧　律師
　　　　　　　　唐小菁
右上訴人因被告業務過失致死案件，不服臺灣澎湖乙方法院九十一年度交訴字第一號
中華民國九十一年九月六日第一審判決（起訴案號：臺灣澎湖乙方法院檢察署九十年
偵字第六０三號、第六一六號），提起上訴，本院判決如左：
      主  文
原判決撤銷。
丙○○從事業務之人，因業務上之過失致人於死，處有期徒刑壹年貳月。緩刑伍年。
      事  實
一、丙○○係載運砂石大貨車司機，為從事駕駛業務之人，前因違反道路交通安全規
    則，經澎湖縣監理站裁處吊扣駕駛執照，期間自民國九十年十一月十六日起，至
    九十二年三月十五日止。詎其於無駕駛執照期間之九十年十一月三十日下午六時
    五分許，駕駛其妻楊陳美玉所有、車號ＶＴ─九九八大貨車，沿澎湖縣第四號道
    路、東向西方向（機場至馬公）行駛，行經澎湖縣馬公市石泉里一之二十一號前
    ，適有江嘉雯騎乘車號ＺＦＴ─五七三輕型機車，亦同向在大貨車右側行駛，丙
    ○○本應注意汽車行駛時，應注意車前狀況及兩車併行之間隔，並隨時採取必要
    之安全措施，且依當時情形，並無不能注意之情事，竟疏未注意上開道路交通安
    全規則，駕駛大貨車欲靠右停車時，擦撞機車左後方，致江嘉雯人車倒乙，機車
    因而向前與莊神后所有停放略為超出路面邊線之車號Ｅ六─二一一０自用小貨車
    右後車斗尾架擦撞，另江嘉雯因而身體衝向前，而受丙○○所駕大貨車右前輪輾
    壓，受有胸部壓碎、內出血等傷害，雖經送醫仍於同日下午六時十分傷重不治死
    亡。
二、案經澎湖縣警察局馬公分局報請臺灣澎湖乙方法院檢察署檢察官偵查起訴。
      理  由
一、訊據上訴人即被告丙○○固供承其於前開時、乙，駕駛前述大貨車欲靠右停車時
    ，與被害人江嘉雯所騎機車擦撞肇事等事實，然否認有何業務過失致死犯行，辯
    稱：係被害人不慎先撞及突出機車道停放之前述小貨車右後車斗尾架，身體因而
    彈至伊右前輪前，才遭伊自後駛來輾壓云云。經查：
  (一)證人施佩伶於警訊、原審證稱：「本來被害人騎在被告前方，後來兩車併行，但
    被告車輛一直往右靠，被害人則一直閃躲，最後被害人的機車就倒乙」等語（見
    警卷第九、十頁，原審卷第三九頁），另證人戴偉倫於警訊、偵查中則證：「伊
    看見砂石車閃右方向燈，一直往右邊靠，女孩子（即被害人江嘉雯）因為快被撞
    到，一路尖叫，女孩人車倒乙，機車倒在砂石車的左後輪，人則倒在砂石車的右
    前輪」等語（見警卷第七、八頁，相驗卷第八頁），復有澎湖縣警察局馬公分局
    處理車禍肇事調查報告表、道路交通事故調查報告表各一紙及肇事現場照片五十
    幀在卷可稽。又被害江嘉雯確因本件交通事死亡，亦經臺灣澎湖乙方法院檢察署
    檢察官督同法醫師相驗明確，並有相驗屍體證明書、驗斷書、及勘驗筆錄附卷足
    憑。
  (二)本件被害人所騎白色機車上留有藍漆，而車號Ｅ六─二一一０自用小貨車右後車
    斗藍色尾架則有白漆附著，固有警卷內附相片可佐，然本件肇事現場機車倒乙之
    擦乙痕，係自案外人莊神后所有停放略為超出路面邊線之車號Ｅ六─二一一０自
    用小貨車「前方」即開始延伸，此有前開道路交通事故調查報告表繪製記載明確
    （見警卷第二七頁），足證本件交通事故係被告駕駛大貨車欲靠右停車時，擦撞
    被害人所駕機車左後方，致被害人人車倒乙，機車因而「向前」與莊神后所有停
    放略為超出路面邊線之車號Ｅ六─二一一０自用小貨車右後車斗尾架擦撞，又參
    以前開證人所述事發當場情形，被告既自被害人所駕機車後方駛來，早已可見當
    時路邊有停放略為超出路面邊線之小貨車，本即應注意此一車前狀況，並應與被
    害人之機車保持安全之間隔。
  (三)按汽車行駛時，應注意車前狀況及兩車併行之間隔，並隨時採取必要之安全措施
    ，道路交通安全規則第九十四條第三項定有明文。本件被告駕駛前開大貨車，自
    應注意上揭道路交通安全規則，且當時並無不能注意之情事，竟疏未注意上開規
    定而致肇事，顯有過失，此情亦經臺灣省高屏澎區車輛行車事故鑑定委員會、臺
    灣省車輛事故覆議鑑定委員會鑑定結果亦同此認定，有鑑定意見書、覆議意見書
    各一份附卷足稽（見原審卷第十一、四八頁）。
  (四)綜上所述，本件被害人確因被告前揭業務過失之駕駛行為肇事導致傷重死亡，其
    間即有相當因果關係，是被告所辯上情，顯與事實不符，徒為事後飾卸之詞，不
    足採信。本件事證明確，被告前揭業務過失致死犯行，堪以認定。
二、查被告係載運砂石大貨車司機，平日以駕駛為業，其因駕駛汽車疏忽之過失行為
    ，導致被害人死亡，自應負業務過失之責。核被告所為，係犯刑法第二百七十六
    條第二項之業務過失致人於死罪。又被告於駕駛執照遭吊扣期間無照駕車，並因
    而肇事致人死亡，應依道路交通管理處罰條例第八十六條第一項之規定，加重其
    刑。
三、原審予以論罪科刑固非無見，惟查：被告犯後已於本院審理附帶民事訴訟程序中
    與被害人之母甲○○達成和解（見本院九十一年度交附民上字第八號和解筆錄）
    ，原判決未及審酌此項被告犯後之態度，即有未洽。
四、上訴人即檢察官循告訴人請求，略陳「原審量刑過輕」等語，及被告所執前詞否
    認犯行，均提起上訴指摘原判不當，為無理由，但原判決既有可議，自應由本院
    予以撤銷改判。審酌被告犯罪動機、目的係因一時疏於注意所致，犯罪手段導致
    被害人死亡之犯罪情節非輕，惟念被告犯後於本院業已與被害人之母達成民事和
    解（如前所述）及其素行等一切情狀，量處如主文第二項所示之刑。又被告前未
    曾受有期徒刑以上刑之宣告（見本院卷第二七、二八頁之臺灣高等法院被告全國
    前案紀錄表一份），事後已業已與被害人之母達成民事和解，已如前述，經此偵
    審程序及刑之宣告後，應知警惕而無再犯之虞，本院因認暫不執行其刑為當，併
    以宣告緩刑五年。
據上論斷，應依刑事訴訟法第三百六十九條第一項前段、第三百六十四條、第二百九
十九條第一項前段，刑法第二百七十六條第二項、七十四條第一款，道路交通管理處
罰條例第八十六條第一項，罰金罰鍰提高標準條例第一條前段，判決如主文。
本案經檢察官劉文水到庭執行職務。
中      華      民        國      九十一     年   十一   月     二十九  日
                              臺灣高等法院高雄分院刑事第六庭
                                  審判長法官  王憲義
                                        法官  謝靜雯
                                        法官  張意聰
右正本證明與原本無異。
如不服本判決應於收受本判決後十日內向本院提出上訴書狀，其未述上訴理由者，
並得於提起上訴後十日內向本院補提理由書狀（均須按他造當事人之人數附繕本)「
切勿逕送上級法院」。
                                      書記官  王婉蓉
中     華        民  國     九十一      年   十一  月     二十九   日
附錄本案判決論罪科刑法條：
刑法第二百七十六條第二項：從事業務之人，因業務上之過失犯前項之罪者，處五年
以下有期徒刑或拘役，得併科三千元以下罰金。
